【裁判字號】    95,婚,720
【裁判日期】    950802
【裁判案由】    履行同居
【裁判全文】
臺灣臺中地方法院民事判決               95年度婚字第720號
原      告  丙○○
被      告  甲○○○
上列當事人間請求履行同居事件，本院於民國九十五年七月十九
日言詞辯論終結，判決如下：
    主      文
原告之訴駁回。
訴訟費用由原告負擔。
    事實及理由
一、原告主張：被告為菲律賓籍人士，兩造於民國八十三年十二
    月九日結婚，夫妻感情原本融洽，詎近四、五年來，因原告
    未依被告要求匯錢予其娘家，被告即拒絕與原告同房而眠，
    彼此間亦無夫妻間之性生活，期間屢經原告與被告溝通未果
    ，被告顯然違背同居義務，爰依民法第一千零一條前段規定
    ，請求被告應與原告同居等語。並聲明：被告應與原告同居
    。
二、被告則以：兩造仍同住一處，被告並非惡意不與原告同房而
    眠，而係因被告須照顧子女就寢後始能睡覺，每次子女入睡
    時，被告亦跟著入睡，被告並未惡意不與原告同房而眠等語
    。並聲明：如主文所示。
三、按婚姻之效力依夫之本國法，涉外民事法律適用法第十二條
    前段定有明文。經查，本件被告係菲律賓籍人民，原告係中
    華民國人民，是兩造婚姻效力（履行同居）之準據法自應適
    用中華民國法律。次按夫妻互負同居之義務，民法第一千零
    一條定有明文。本件原告主張兩造間已四、五年未同房而眠
    ，亦無夫妻間之性生活，被告顯然違背夫妻同居義務乙節，
    並提出戶籍謄本、照片、被告入出國日期證明書、居留證（
    均影本）等件為證；被告則對於兩造已四、五年未同房及無
    夫妻間性生活等事實不爭執，然抗辯稱其係因照顧子女就寢
    所致。是以，本件應予審究者，為被告有無不履行同居之正
    當理由。經查：
（一）我國民法第一千零零二條規定，妻以夫之住所為住所。是
      故妻應在夫之住所與夫同居（最高法院七十年度臺上字第
      三九四八號裁判著有明文）。惟夫妻間因雙方就業、照顧
      子女或扶養親屬等需要，協議在一定期間內以住所以外之
      處所為夫妻履行同居義務之處所，當無不可（最高法院八
      十七年度家上字第三四號裁判亦著有明文）。再衡之常情
      ，夫妻共同生活應包括形式上生活於一共同處所，及實質
      上夫妻情感與性生活協調，倘夫妻雙方仍處同居於一處，
      僅夫妻情感失和或性生活不協調，此應屬婚姻問題，尚難
      逕認任一方有何違背夫妻履行同居義務之情事，其理至明
      。
（二）本件兩造婚後迄今仍同居於臺中市○○區○○路一八巷九
      號之事實，為兩造所不爭執，然原告以因其未匯錢予被告
      娘家，被告即約四、五年來未與其同房而眠，彼此間亦無
      夫妻間性生活為由，認被告違反夫妻同居義務云云，雖被
      告亦不否認與原告間確實四、五年無同房及性生活之事實
      ，但抗辯稱係照顧子女就寢所致，非惡意不履行夫妻行房
      義務等語，另據證人即兩造子女乙○○到庭證述略以：兩
      造未同房，被告均係與其同睡等語（本院九十五年七育九
      日言詞辯論筆錄參照），自堪信原告主張兩造已四、五年
      無夫妻間性生活乙節為真正，但分房原因為何則不明。徵
      之夫妻應以誠摯相愛為基礎，相互尊重、諒解，並協力保
      持共同生活之圓滿及幸福，是以夫妻同居應屬對等義務，
      彼此均應悉心協力經營，倘雙方對於夫妻履行同居義務之
      方式或處所產生不同意見，亦應本於夫妻之互信、互諒、
      互愛精神，共同尋求相互配合解決之道，不能要求他方應
      以己方之需求為優先。蓋夫妻同房義務雖屬夫妻間因共同
      生活本質所應盡之義務，夫妻之任何一方均需善盡此項義
      務，然除夫或妻一方能證明他方確有惡意不同房之主觀情
      事外，不得恣意以他方不盡同房義務之外觀，強行訴諸法
      律使他方履行夫妻同房並行夫妻性關係之家庭生活。是本
      件兩造仍生活在一起，雖事實上已約四、五年無夫妻間性
      生活，此情事或許客觀上已構成妨礙夫妻情感和諧之事由
      ，然尚難僅以此為由即遽認他方不履行同居義務，是其根
      本解決之道，仍係兩造應敞開心胸探究問題所在，並誠摯
      協調一合適之方式以資解決。綜上所述，本件被告既未擅
      自離去兩造之住所，亦以夫妻名義共同生活於同一處所，
      原告自不得僅執彼此間夫妻性生活不協調為由，主張訴請
      履行同居，從而，原告依民法第一千零零一條之規定，訴
      請被告履行同居，難認有理由，應予駁回。
四、訴訟費用負擔之依據：民事訴訟法第七十八條。
中    華    民    國    95    年    8     月    2     日
                   家事法庭          法  官  簡賢坤
以上正本係照原本作成。
如對本判決上訴，須於判決送達後二十日內，向本院提出上訴狀
，同時表明上訴理由（須附繕本）。
中    華    民    國    95    年    8     月    2     日
                                     書記官  林錦源


司法院資訊處製作；財團法人民間司法改革基金會備份。
